臺灣臺南地方法院刑事裁定
111年度聲字第272號
聲明異議人  
即受 刑 人  陳彥銘



上列聲明異議人即受刑人因懲治盜匪條例等案件，對於臺灣臺南
地方檢察署檢察官執行之指揮（96年度執減更壬字第6317號）聲
明異議，本院裁定如下： 
    主  文
聲明異議駁回。
    理  由
一、聲明異議意旨略以：聲請人即受刑人陳彥銘因懲治盜匪條例
    及吸食毒品等罪曾入獄執行10年左右，並於民國90年假釋出
    監。嗣於94年因吸食毒品被警查獲，經臺灣臺南地方法院裁
    定觀察勒戒而遭法務部撤銷假釋，原應執行殘刑9年9月5日
    ，經台南高分院以96年度聲減字第1331號裁定減刑為殘刑9
    年4月5日，因未到案執行遭通緝，於通緝期間犯下搶劫等罪
    遭臺灣高等法院臺南分院(以下簡稱臺南高分院)裁定應執行
    有期徒刑20年，加上殘刑9年4月5日(臺灣臺南地方檢察署檢
    察官96年裁減更壬字第6317號執行指揮書)，故聲請人此次
    入獄執行刑期合計為29年4月5日。聲請人入獄迄今16年有餘
    ，前面9年4月5日是執行前述之撤銷殘刑命令，後面7年多是
    執行本刑20年部分。然聲請人當初僅因吸食毒品被裁定勒戒
    ，並非是侵害他人法益被宣告有期徒刑，絕對符合司法院釋
    字第796號不得撤銷假釋之情狀，故聲請人請求撤銷原撤銷
    假釋【裁定】(應係指檢察官撤銷假釋之【處分】)，並將已
    執畢之殘刑9年4月折抵現執行刑之刑期計算等語。
二、聲請撤銷原撤銷假釋處分部分：
　㈠按假釋制度之目的在使受徒刑執行而有悛悔實據並符合法定
    要件者，得停止徒刑之執行，以促使受刑人積極復歸社會。
    而假釋處分經主管機關作成後，受假釋人因此停止徒刑之執
    行而出獄，如復予以撤銷，再執行殘刑，非特直接涉及受假
    釋人之人身自由限制，對其復歸社會後而享有之各種權益，
    亦生重大影響。故假釋之撤銷屬刑事裁判執行之一環，為廣
    義之司法行政處分，因此，受假釋人對於檢察官所指揮執行
    撤銷假釋之原因事實，如有不服，得依刑事訴訟法第484 條
    之規定，向當初諭知該刑事裁判之法院聲明異議，以求救濟
    ，此固據司法院釋字第681號解釋揭示在案。惟監獄行刑法
    業於民國108年12月17日修正，經總統於109年1月15日以華
    總一義字第10900004131號令修正公布全文156條，並自公布
    後6個月，即109年7月15日施行。修正後該法第134條第1項
    規定：「受刑人對於廢止假釋、不予許可假釋或撤銷假釋之
    處分不服，經依本法提起復審而不服其決定，或提起復審逾
    2個月不為決定或延長復審決定期間逾2個月不為決定者，應
    向監獄所在地或執行保護管束地之地方法院行政訴訟庭提起
    撤銷訴訟。」是受刑人對於法務部撤銷假釋之處分，於監獄
    行刑法修正施行後，自應循行政爭訟途徑尋求救濟。
　㈡經查：
　⒈受刑人於80年間，因犯盜匪罪經臺南高分院以81年上訴字第2
    49號判決判處有期徒刑14年，後經最高法院以81年台上字第
    2558號判決上訴駁回確定在案；另因竊盜、偽造文書等案，
    經本院以80年度易字第3310號刑事判決各判處有期徒刑8月
    、6月確定在案（嗣經減刑各為4月、3月）；又於81年間因
    吸食毒品、吸用麻藥、販賣麻藥等案，經臺南高分院以81年
    上訴字第600號刑事判決各判處有期徒刑1年7月、4月、5年6
    月確定在案（前2罪嗣經減刑各為9月15日、2月）。上開案
    件經臺南高分院定應執行刑為有期徒刑20年，入監執行後，
    於90年11月5日假釋出監。惟於假釋期間，於93年12月22日
    凌晨0時5分許回溯96小時內之某時，因施用第二級毒品，經
    本院以94年度毒聲字第393號裁定應送勒戒處所觀察勒戒，
    且經法務部○○○○○○○於94年9月14日以違反保安處分執行法第
    74條之2第1款規定，情節重大為由，辦理撤銷假釋，並經法
    務部於94年10月25日以法矯字第0940036451號函核准撤銷假
    釋在案，暨由臺灣臺南地方檢察署檢察官於96年11月2日以9
    6年執減更壬字第6317號執行指揮書執行殘刑有期徒刑9年4
    月5日（殘刑原為有期徒刑9年9月5日，嗣減為有期徒刑9年4
    月5日），刑期起算日期95年3月31日，執行期滿日104年8月
    4日等情，有臺灣高等法院被告前案紀錄表1份、臺灣臺南地
    方檢察署檢察官96年11月2日96年執減更壬字第6317號執行
    指揮書1紙、法務部○○○○○○○110年10月28日南監明教字第094
    0007706號函暨檢附之法務部94年10月25日法矯字第0940036
    451號函、法務部○○○○○○○94年9月14日南監德教字第0940006
    226號報請撤銷假釋報告表各1紙在卷可憑（本院卷第19至39
    頁、第49至61頁）。
　⒉法務部撤銷受刑人假釋後，監獄行刑法業經上開修正，是受
    刑人遭撤銷假釋之時間固於監獄行刑法施行前，然受刑人係
    於監獄行刑法修正施行後之111年2月15日始向本院聲明異議
    (見受刑人提出之聲明異議狀上所蓋本院收文戳章)，且觀諸
    聲明異議人之聲明異議意旨，未指摘檢察官執行指揮有何違
    法或不當，而係對法務部撤銷假釋處分不服，屬前開監獄行
    刑法修正施行前因撤銷假釋得聲明異議之案件，揆諸前揭說
    明，應循上述行政爭訟途徑尋求救濟，方為適法。受刑人誤
    向本院聲明異議，於法未合，應予駁回。
三、聲請將已執畢之殘刑9年4月折抵現執行刑之刑期計算部分：
    按執行裁判由為裁判法院之檢察官指揮之，刑事訴訟法第45
    7條第1項前段定有明文。是應如何執刑期折抵乃檢察官指揮
    執行之事項，若以檢察官指揮執行裁判為不當者（如應折抵
    刑期未予折抵），始得向諭知該裁判之法院聲明異議（最高
    法院99年度台抗字第350號裁定、臺灣高等法院99年度聲字
    第556號裁定意旨參照）。本件聲請人聲請假釋撤銷後之殘
    刑執畢日數折抵刑期，依上開說明，係由檢察官指揮執行，
    聲請人逕向本院聲請，自有未合，應予駁回。
四、依刑事訴訟法第486條，裁定如主文。
中　　華　　民　　國　　111 　年　　3 　　月　　29　　日
　　　　　　　　　刑事第九庭    法　官　莊玉熙
以上正本證明與原本無異。
如不服本裁定，應於送達後5日內，向本院提出抗告狀。
　　　　　　　　　　　　　　　　書記官　陳昱潔
中　　華　　民　　國　　111 　年　　4 　　月　　1 　　日